【裁判字號】    95,自緝,342
【裁判日期】    950824
【裁判案由】    詐欺
【裁判全文】
臺灣臺中地方法院刑事判決             95年度自緝字第342號
自  訴  人  甲○○
被      告  乙○○
上列被告因詐欺案件，經自訴人提起自訴，本院判決如下：
    主  文
乙○○無罪。
    理  由
一、自訴意旨略以：被告乙○○於民國八十六年九月二十六日出
    售坐落臺中市○區○○○段第一一三三八建號即門牌號碼臺
    中市○區○○街九十巷一號，面積七．五０平方公尺，權利
    範圍二百九十分之二地下樓第三一號平面式停車位與自訴人
    ，一再保證絕對會在自訴人甲○○交付第二期款後立即辦理
    塗銷上開建物上設定之抵押權，及所有權移轉登記等義務，
    自訴人不疑有他，當日即給付新臺幣（下同）二十五萬元，
    續於次月三日給付十萬元。被告取得款項後，固有將所有權
    移轉登記自訴人名下，抵押權設定部分卻不塗銷，致自訴人
    雖有所有權，卻隨時有遭抵押權人拍賣之危險。經多次催促
    被告履行義務，均避不見面，且遍尋不著，不得已於八十七
    年六月十一日以存證信函催告被告限期出面解決，惟被告並
    未出面，僅由其夫蕭威出面表示願返還所收價金並賠償利息
    損失，同時交付一紙由案外人莊秋雲為發票人，由被告之夫
    背書，付款人大眾商業銀行西臺南分行，發票日八十七年十
    二月十五日，面額十五萬五千元之支票，惟該紙支票屆期提
    示亦不獲兌現，自訴人始知受騙。被告收取二期價款三十五
    萬元後即拒不履行契約並避不見面，又以他人支票偽稱還款
    ，足見被告與自訴人買賣之初，即無履行契約之誠意，其無
    非意在詐取自訴人財物，而有不法所有之意圖，因認被告涉
    犯刑法第三百三十九條第一項詐欺取財罪嫌云云。
二、按犯罪事實應依證據認定之，無證據不得認定其犯罪事實，
    刑事訴訟法第一百五十四條第二項定有明文。又自訴人指訴
    ，係以使被告受刑事訴追為目的，是其陳述是否與事實相符
    ，仍應調查其他證據以資審認，不得僅憑自訴人指訴遽令被
    告入罪，有最高法院五十二年台上字第一三○○號判例意旨
    可資參照。次按刑法第三百三十九條第一項之詐欺取財罪之
    成立，以意圖為自己或第三人不法之所有，以詐術使人將本
    人或第三人之物交付為要件，所謂以詐術使人交付，必須被
    詐欺人因其詐術而陷於錯誤，若其所用方法，不能認為詐術
    ，亦不致使人陷於錯誤，即不構成該罪，迭經最高法院著有
    判例可循（最高法院三十年上字第八一六號、四十六年台上
    字第二六○號判例參照）。申言之，須行為人主觀上有為自
    己或第三人不法所有之意圖，客觀上係以詐術使人將本人或
    第三人之物交付為要件；而所謂以詐術使人交付財物，必須
    行為人確有施用詐術，致被詐欺人因其詐術陷於錯誤，而交
    付財物之因果聯鎖；若行為人並未施用詐術，或所用方法不
    能認為詐術，或不致使人陷於錯誤，縱有使人交付財物情事
    ，亦與詐欺罪之構成要件不符。又民事債務當事人間，若有
    未依債務本旨履行給付之情形，在一般社會經驗而言，原因
    非一：其或因不可歸責之事由無法給付，或因得對他造合法
    主張抗辯而拒絕給付，甚至債之關係成立後，始行惡意遲延
    給付，皆有可能，非必出於自始無意給付之詐欺罪一端。再
    者，刑事被告依法不負自證無罪之義務，故在別無積極證據
    之情形下，自難違反上開規定，以被告單純債務不履行之狀
    態，而推定其自始即有不法所有之意圖。
三、自訴人以被告涉犯詐欺罪嫌，無非以被告出售地下樓停車位
    ，雖有移轉所有權移轉登記，惟收取二期價款三十五萬元後
    即拒不履行塗銷抵押權登記之義務，並避不見面，又以他人
    支票偽稱還款，足見被告與自訴人買賣之初，即無履行契約
    之誠意資為論據。訊據被告堅決否認有上開自訴人所指之詐
    欺行為，辯稱：出售時其請教銀行，銀行表示可以賣，但等
    出售後要向銀行塗銷抵押權登記，銀行說要清償後才可以塗
    銷，可能是當時其詢問的方式不對，後來其去籌錢要由其夫
    向他朋友催討借款後，再清償自訴人，遂支付一張票給自訴
    人，但其夫朋友卻跳票，後來又委託仲介公司出售都賣不出
    去，復因有二胎借款，對方來家中鬧事，心中很害怕就趕快
    搬走，而因為錢籌不出來，也不好意思和自訴人聯絡，其並
    沒有意思要騙自訴人，係事後發現約定塗銷和銀行的規定不
    符，所以無法塗銷等語。
四、經查：被告確有出售上開坐落臺中市○區○○○段第一一三
    三八建號即門牌號碼臺中市○區○○街九十巷一號，面積七
    ．五０平方公尺，權利範圍二百九十分之二地下樓第三一號
    平面式停車位與自訴人，收取二期款項，且所有權移轉登記
    後未能依約塗銷抵押權登記，而嗣後交付自訴人由被告之夫
    背書之支票亦未能兌現等事實，業據被告供認無訛，核與自
    訴人指訴情節相符，並有不動產買賣契約書、存證信函、建
    物登記謄本、支票影本、退票理由單等影本各一份在卷可參
    。而被告確有移轉登記所有權與自訴人，僅且收取二期款項
    ，與一般買賣交易情形無異，並無積極證據可證被告於訂立
    契約之時對自訴人如何施以如何之詐術使自訴人陷於錯誤方
    予交付款項。是以被告未能依約履行塗銷抵押權，固應負民
    事上債務不履行之責任，然尚無據可證有何詐欺之犯行。自
    訴人亦陳稱可能和被告聯繫上有一些問題，所以有誤會等語
    ，且被告與自訴人亦經本院調解，被告業已給付三十五萬元
    與自訴人一節，有本院調解程序筆錄一份在卷可參，足見本
    件應僅係單純債務不履行之民事糾葛，尚難以詐欺取財罪責
    相繩。揆諸上開規定及判例意旨，自難以被告未塗銷抵押權
    登記、自訴人持有被告委其夫交付之支票遭退票，即遽論被
    告以詐欺罪責；此外，本院復查無其他積極之事證，足認被
    告確有自訴人所指之詐欺犯行，是本件既不能證明被告犯罪
    ，自應諭知其無罪之判決。
據上論斷，應依刑事訴訟法第三百四十三條、第三百零一條第一
項，判決如主文。
中    華    民    國    95    年     8    月   24     日
                        審判長審判長法  官  楊真明
                                    法  官  黃渙文
                                    法  官  陳  葳
右正本證明與原本無異
如不服本判決，應於收受本判決後十日內向本院提出上訴書狀，
其未敘述上訴理由者，並得於提起上訴後十日內向本院補提理由
書狀（均須按他造當事人之人數附繕本）「切勿逕送上級法院」
                                    書記官  張雅如
中    華    民    國    95    年     8    月   24     日


司法院資訊處製作；財團法人民間司法改革基金會備份。
